【裁判字號】    95,訴,339
【裁判日期】    950927
【裁判案由】    偽造貨幣
【裁判全文】
臺灣宜蘭地方法院刑事判決               95年度訴字第339號
公  訴  人  臺灣宜蘭地方法院檢察署檢察官
被      告  甲○○
選任辯護人  林耀立律師
上列被告因偽造貨幣案件，經檢察官提起公訴（95年度偵字第
636號），本院判決如下：
    主  文
甲○○連續行使偽造之通用紙幣，處有期徒刑貳年。緩刑伍年。
扣案面額新臺幣壹仟元之偽造通用紙幣柒張及其餘未扣案面額新
臺幣壹仟元之偽造通用紙幣參張均沒收。
    事  實
一、甲○○與林勃廷（涉嫌行使偽造貨幣部分，另由檢察官偵查
    中）為國小同學，甲○○明知林勃廷持有偽造之新臺幣（下
    同）1,000元紙幣，竟意圖供行使之用，於民國95年1月18日
    ，在臺北市○○區○○路1段629巷附近，以4,000元之代價
    ，向林勃廷購買偽造面額1,000元之偽造紙幣10張而收集之
    ，並於同日在前來宜蘭途中，基於行使偽造紙幣之概括犯意
    ，先後3次，各以1,000元偽造紙幣1張，分別購買價值100元
    、300元及200元之商品，以變換真鈔使用；又於同年月20日
    上午5時40分許，至宜蘭縣礁溪鄉○○路○段71號全家便利商
    店，以1,000元偽造紙幣1張，向店員張文傑購買共計價值60
    元之七星淡煙1包及飲料1瓶，並經張文傑找回現金940元，
    而連續行使偽造之通用紙幣；嗣因張文傑於找錢時，發現甲
    ○○之神情有異而立即檢查所收受之1,000元紙幣後，發現
    該紙幣係屬偽鈔，旋即奔出店外追呼甲○○，幸因途經該處
    之巡邏員警發現有異而上前追查甲○○，甲○○始於同日凌
    晨5時45分許，在宜蘭縣礁溪鄉○○路35號前為警查獲，並
    經警扣得甲○○向張文傑購物時所行使之1,000元偽造紙幣1
    張，以及在甲○○駕駛之自小客車內所發現之1,000元偽造
    紙幣6張（以上7張號碼為LM564242XQ者3張、LM564646QX者2
    張、LM564225QX者2張）。
二、案經宜蘭縣警察局礁溪分局報請臺灣宜蘭地方法院檢察署檢
    察官偵查起訴。
    理  由
一、訊據被告甲○○對上開事實坦承不諱，扣案面額1,000元之
    通用紙幣7張（號碼為LM564242XQ者3張、LM564646QX者2張
    、LM564225QX者2張）經中央印製廠鑑定結果，均屬偽造，
    該批偽鈔均以彩色噴墨方式仿印，無凹版印紋凸起效果，紙
    張非鈔券紙；水印以灰色墨在紙張背面仿製；安全線以黏貼
    箔膜仿鈔券正面五段裸露；左下角面額數字以亮光物質仿折
    光變色油墨，有該局95年2月15日中印發字第0950000767號
    函附卷可按，此外，並有全家便利商店統一發票1張在卷可
    稽。是本件事證明確，被告犯行堪以認定，應依法論科。
二、核被告所為，係犯刑法第196條第1項之行使偽造紙幣罪。被
    告行使偽造紙幣購物之行為，性質上含有詐欺之性質，已為
    行使偽造紙幣行為吸收，不另成立詐欺罪。又其意圖供行使
    之用而收集偽造之通用紙幣之低度行為，為行使之高度行為
    所吸收，亦不另論罪，均附敘明。被告行為後，刑法業於94
    年2月2日經總統以華總一義字第09400014901號令修正公布
    ，並於95年7月1日施行（下稱新刑法，修正前刑法下稱舊刑
    法），參酌最高法院95年5月23日刑事庭第8次會議決議，新
    刑法第2條第1項之規定，係規範行為後法律變更所生新舊法
    律比較適用之準據法，於新刑法施行後，應適用新刑法第2
    條第1項之規定，為「從舊從輕」之比較。另於比較時應就
    罪刑有關之共犯、未遂犯、想像競合犯、牽連犯、連續犯、
    結合犯，以及累犯加重、自首減輕暨其他法定加減原因（如
    身分加減）與加減比例等一切情形，本於統一性及整體性原
    則，綜其全部罪刑之結果而為比較。經附表所示比較新舊刑
    法結果，新刑法非較有利於被告，仍應適用較有利於被告即
    行為時之舊刑法。則被告先後4次行使偽造紙幣之犯行，時
    間緊接，方法相同，觸犯犯罪構成要件相同之罪，顯係基於
    概括犯意為之，應依舊刑法第56條連續犯之規定，論以1罪
    。再者，被告所犯係3年以上10年以下有期徒刑之罪，惟被
    告以偽鈔換得真鈔及商品之價值僅只4,000元，行使偽造紙
    幣4次，情節尚輕，又其為72年12月19日出生，有卷附年籍
    資料可佐，年紀尚輕，初出社會涉世未深，致罹重典，於偵
    查及本院審理時坦承不諱，已知鑄下大錯，深感懊悔，情輕
    罰重，犯罪情狀不無堪以憫恕之處，本院衡其犯罪情狀在客
    觀上足以認倘科以其上開法定最低之刑，實嫌過重，因新刑
    法第57、59條之規定，為法院就刑之裁量及酌減審認標準見
    解之明文化，非屬法規變更，是爰依新刑法第59條之規定，
    酌量減輕被告之刑。並審酌被告購買偽鈔使用擾亂社會金融
    秩序，並對不知情之收受偽鈔者造成經濟上之損失，犯後雖
    坦承犯行詳細供陳犯罪經過，以偽鈔換得之真鈔及商品之價
    值僅只4,000元，行使偽造紙幣4次，併其生活狀況、品行、
    智識程度、犯罪之動機、手段等一切情狀，量處如主文所示
    之刑，以示懲儆。末查，被告未曾因犯罪受有期徒刑以上刑
    之宣告，有臺灣高等法院被告前案紀錄表存卷可參，其因一
    時疏忽，致罹刑章，犯後已深知悔悟，目前有正當職業，有
    卷附在職證明書1紙可證，其歷經此次偵審程序後，當已知
    所警惕，而無再犯之虞，故本院認前開對其宣告之刑，以暫
    不執行為適當，爰依舊刑法第74條第1款規定，宣告緩刑5年
    ，以啟自新。
三、扣案面額1,000元之偽造通用紙幣7張（號碼為LM564242XQ者
    3張、LM564646QX者2張、LM564225QX者2張）及其餘未扣案
    面額1,000元之偽造通用紙幣3張（被告供稱皆已購物用磬，
    然均乏證據證明皆已滅失而不存在），依刑法第200條之規
    定，不問是否屬於犯人所有，均予宣告沒收。
據上論斷，應依刑事訴訟法第299條第1項前段，刑法第2條第1項
前段、第59條、第196條第1項、第200條，修正前刑法第56條、
第74條第1款，罰金罰鍰提高標準條例第1條前段，判決如主文。
本案經檢察官吳志成到庭執行職務。
中    華    民    國    95    年    9     月    27    日
                  刑事第三庭審判長法  官    林惠玲
                                  法  官    劉家祥
                                  法  官    郭淑珍
以上正本證明與原本無異。
如不服本判決應於收受本判決後10日內向本院提出上訴書狀，其
未敘述上訴理由者，並得於提起上訴後10日內向本院補提理由書
狀(均須按他造當事人之人數附繕本)「切勿逕送上級法院」。
                                  書記官    林秀麗
中    華    民    國    95    年    9     月    28    日
刑法第196條第1項
行使偽造、變造之通用貨幣、紙幣、銀行券，或意圖供行使之用
而收集或交付於人者，處3年以上10年以下有期徒刑，得併科5千
元以下罰金。
附表：
┌───┬───────┬────────┬──────┐
│比較  │舊刑法於本案適│新刑法於本案適用│依從舊從輕原│
│法條  │用之法律效果  │之法律效果      │則比較結果  │
├───┼───────┼────────┼──────┤
│舊刑法│適用連續犯之規│刪除連續犯之規定│本條從舊刑法│
│第56條│定，以一罪論，│，屬於數罪併罰，│較有利於被告│
│      │並得加重本刑至│得定數罪刑合併之│。          │
│      │2分之1。      │刑期以下。      │            │
├───┼───────┼────────┼──────┤
│刑法第│依罰金罰鍰提高│依刑法施行法第1 │無發生更有利│
│196條 │標準條例第1條 │條之1第2項提高30│或更不利於被│
│第1項 │規定，銀元    │倍，最高可處新臺│告之變更。  │
│（得併│5,000元提高至 │幣150,000元。   │            │
│科罰金│10倍，最高可處│                │            │
│部分）│銀元50,000元即│                │            │
│      │新臺幣150,000 │                │            │
│      │元。          │                │            │
├───┼───────┼────────┼──────┤
│刑法第│罰金刑：銀元1 │罰金刑：新臺幣  │本條從舊刑法│
│33條第│元以上。      │1,000元以上，以 │較有利於被告│
│5款   │              │百元計算之。    │。          │
├───┼───────┼────────┼──────┤
│刑法第│影響緩刑宣告之│影響緩刑宣告之前│新刑法增列緩│
│74條  │前案不限故意或│案限於故意犯，增│刑宣告，得同│
│      │過失犯，未列併│列並得酌命被告應│時酌命被告負│
│      │得酌命被告應遵│遵守之事項。本件│擔，以舊刑法│
│      │守之事項。本件│被告前未曾受有期│較有利於被告│
│      │被告前未曾受有│徒刑以上刑之宣告│。          │
│      │期徒刑以上刑之│，得宣告緩刑，並│            │
│      │宣告，得宣告緩│得酌命被告應遵守│            │
│      │刑。          │之事項。        │            │
├───┴───────┴────────┴──────┤
│綜合比較結果：                                        │
│因被告依舊刑法成立連續犯，以一罪論，另就主刑得併科罰金│
│刑及緩刑宣告部分，均以舊刑法較有利於被告，從新刑法非較│
│有利於被告，故本案應一體適用行為時之舊刑法。          │
└───────────────────────────┘


司法院資訊處製作；財團法人民間司法改革基金會備份。
